【裁判字號】    97,易,3766
【裁判日期】    971111
【裁判案由】    詐欺
【裁判全文】
臺灣臺中地方法院刑事判決              97年度易字第3766號
公  訴  人  臺灣臺中地方法院檢察署檢察官
被      告  甲○○
                    14號5樓.
上列被告因詐欺案件，經檢察官提起公訴（九十七年度偵字第八
三五四號），本院判決如下：
    主    文
甲○○幫助意圖為自己不法之所有，以詐術使人將本人之物交付
，處有期徒刑參月，如易科罰金，以新臺幣壹仟元折算壹日。
    犯罪事實
一、甲○○明知金融機構帳戶之存摺、提款卡及密碼係供自己使
    用之重要理財工具，關係個人財產、信用之表徵，且能預見
    將自己帳戶之存摺、提款卡連同密碼交付予不詳身分之成年
    人使用，足供他人作為財產上犯罪之工具，竟基於幫助他人
    詐欺取財之不確定故意，於民國（下同）九十六年十月九日
    前之某日，在不詳地點，將其向萬泰商業銀行臺中分行所申
    請設立帳號000000000000號帳戶（下稱萬泰銀
    行臺中分行帳戶）之存摺、提款卡（含密碼）交付予一真實
    姓名、年籍均不詳之成年人，而容任他人作為詐欺取財之工
    具。嗣該真實姓名、年籍均不詳之成年人於取得甲○○所交
    付之上開帳戶資料後，即與其所屬之詐欺集團成員共同基於
    意圖為自己不法所有之犯意聯絡，先後於：（一）九十六年
    十月九日十八時五十分許，由其中一名女性成員撥打電話向
    丁○○佯稱：係網路購物賣家，要求丁○○將銀行轉帳方式
    變更為非約定帳號，致使丁○○陷於錯誤，隨即依其指示操
    作自動櫃員機，而於該日十九時三十五分許、二十時許，分
    別轉帳匯款新臺幣 (下同)一萬二千七百二十四元及八千二
    百五十元至甲○○上開萬泰銀行臺中分行帳戶內。（二）同
    日十九時三十分許，撥打電話向戊○○佯稱：其之前網路購
    物之交易雖已完成，但帳戶卻持續自動匯款出去，故要求戊○○操作自動櫃員機，進行停止自動匯款之動作，致使戊○○陷於錯誤，隨即前往桃園縣觀音鄉之某郵局，依其指示操
    作自動櫃員機，而於該日二十時三十八分許轉帳匯款一萬一
    千零二十二元至甲○○上開萬泰銀行臺中分行帳戶內。前揭
    款項均旋即遭人提領完畢。嗣因丁○○、戊○○察覺受騙，
    報警處理，循線查悉上情。
二、案經臺中市警察局第一分局報告臺灣臺中地方法院檢察署檢
    察官偵查起訴。
    理    由
一、按現行刑事訴訟法為保障被告之反對詰問權，排除具有虛偽
    危險性之傳聞證據，以求實體真實之發見，於該法第一百五
    十九條第一項明定被告以外之人於審判外之言詞或書面陳述
    ，除法律有規定者外，不得作為證據。又被告以外之人於審
    判外之陳述，雖不符前四條之規定（即刑事訴訟法第一百五
    十九條之一至同條之四），而經當事人於審判程序同意作為
    證據，法院審酌該言詞陳述或書面陳述作成時之情況，認為
    適當者，亦得為證據；當事人、代理人或辯護人於法院調查
    證據時，知有第一百五十九條第一項不得為證據之情形，而
    未於言詞辯論終結前聲明異議者，視為有前項之同意，刑事
    訴訟法第一百五十九條之五定有明文。本件被害人丁○○、
    戊○○於警詢之陳述，及同案被告乙○○於偵查中之供述，
    雖屬被告以外之人於審判外之言詞陳述，為傳聞證據，惟本
    件檢察官及被告對於上開被害人丁○○、戊○○於警詢時之
    陳述及同案被告乙○○於偵查中所為陳述之證據能力，於本
    院準備程序中不爭執，且迄於言詞辯論終結前，均未主張有
    刑事訴訟法第一百五十九條第一項不得為證據之情形，是應
    認已同意作為證據，且經本院審酌後，認無不適當之情形，
    應認均有證據能力，合先敘明。
二、訊據被告甲○○固坦承曾申設前揭萬泰銀行臺中分行帳戶使
    用之事實，惟矢口否認有何幫助詐欺取財之不法犯行，辯稱
    ：是乙○○偷走伊萬泰銀行的提款卡、存摺，因為伊曾經叫
    他幫伊繳錢、轉帳，伊有告訴他密碼，伊遺失了渣打銀行及
    萬泰銀行的帳戶，是渣打銀行打電話給伊說伊帳戶資金異常
    ，伊才知道遺失了，伊並沒有把帳戶拿給別人使用云云。經
    查：
（一）被告甲○○曾申設前開萬泰銀行臺中分行帳戶使用乙情，
      除為被告所不否認，並有萬泰商業銀行臺中分行九十六年
      十月十九日泰台中字第○九六○○四九○三三三號函暨所
      附之存款業務往來申請書、身分證影本各一紙附卷可稽（
      見警卷第三十二頁至第三十三頁）。而該真實姓名、年籍
      均不詳之成年人及其所屬詐欺集團之成員確有偽為網路購
      物賣家，以須將轉帳方式變更為非約定帳戶及須停止自動
      匯款為由詐騙丁○○、戊○○，要求其等依指示操作自動
      櫃員機，因而轉帳匯款至甲○○之上開萬泰銀行臺中分行
      帳戶內之方式，而取得該等款項等情，亦據證人即被害人
      丁○○、戊○○分別於警詢中指述甚詳（見警卷第十一頁
      至第十二頁、第二十二頁至第二十三頁），並有證人戊○○所提出之郵局帳戶交易明細一紙、被告上開萬泰銀行臺
      中分行帳戶之臺幣存摺對帳單一份在卷足佐（見警卷第二
      十四頁、九十七年度偵字第八三五四號卷第十二頁至第十
      四頁），顯見被告上開萬泰銀行臺中分行帳戶，確經該真
      實姓名、年籍均不詳之成年人及其所屬之詐欺集團成員使
      用於詐欺取財無訛。
（二）被告雖以上開情詞置辯，惟被告於警詢時先係供述稱：伊
      向萬泰商業銀行臺中分行申請帳號0000000000
      000號帳戶係於九十六年十月八、九、十日其中一天，
      在家中不見了存摺、提款卡（提款卡提款密碼寫在存摺內
      ）。伊是銀行打電話給伊告知帳戶有問題，伊才知道上記
      之存摺、提款卡（含提款卡提款密碼寫在存摺內）遺失。
      伊家中九十六年十月八、九、十日其中一天遭竊，伊損失
      花旗銀行信用卡、永豐銀行信用卡、萬泰銀行存摺（含提
      款卡）、渣打銀行提款卡（未含密碼），伊有向警方報案
      ，但沒有證明。伊知道是什麼人將伊帳戶拿去使用，他是
      伊房客乙○○，伊經銀行通知帳戶遭警方警示後，隔一、
      二天後伊去問五樓向伊租賃房間之每一房客，而房客乙○○向伊坦承他向伊行竊帳戶拿去使用。伊得知帳戶係乙○○行竊使用後，沒有向警方報案處理等語（見警卷第一頁
      至第三頁）；嗣於偵查中陳稱：萬泰銀行臺中分行帳號0
      00000000000號帳戶是伊申辦的，該帳戶被向
      伊租屋的住客乙○○偷走的，他知道伊備份鑰匙放在那裡
      ，因為伊會請他幫伊看狗跟處理事情，伊是銀行打電話跟
      伊說伊的帳戶變警示帳戶，資金往來有問題伊才發現帳戶
      被偷，乙○○知道伊的密碼，因為伊有叫他幫伊繳一些貸
      遠也知道等語（見九十七年度偵字第八三五四號卷第七頁
      、第八頁）；於本院九十七年十月六日準備程序時則陳稱
      ：伊保釋乙○○出來之後，伊的帳戶就被他盜用了，伊遺
      失了渣打銀行及萬泰銀行的帳戶，是渣打銀行打電話給伊
      說伊帳戶資金異常，伊才知道遺失了等語，則被告於警詢
      所述其遭竊損失之物品，已與其於偵查中及本院準備程序
      時所述不相符合，則其所辯帳戶遭竊乙節是否屬實，已非
      無疑。再參之同案被告乙○○（所涉幫助詐欺等罪嫌，另
      經檢察官以九十七年度偵緝字第一二八四號為不起訴處分
      ）於偵查中所陳述：甲○○是伊之前的房東，伊有用他的
      帳戶幫他繳貸款，伊有交玉山銀行及萬泰銀行的存摺給伊
      ，還有給伊現金，伊沒有用過甲○○的提款卡，伊沒有偷
      他的萬泰銀行的存摺，也不知道甲○○提款卡密碼，密碼
      沒有寫在萬泰銀行的存摺上，伊也沒有他房間的鑰匙，九
      十六年十一、十二月伊有幫他用現金繳，他只給伊身分證
      及現金。之前伊只幫他拿存摺繳過一、兩次而已，大約是
      九十六年四、五月的夏天等語（見九十七年度偵緝字第一
      二八四號卷第五至六頁），亦與被告上開所辯互有齟齬，
      則被告所有之萬泰銀行臺中分行帳戶是否果為乙○○所竊
      取，亦屬有疑。況縱如被告所言，其確實有告知乙○○其
      所有萬泰銀行臺中分行帳戶之提款卡密碼，然被告既係於
      渣打銀行通知其所有之帳戶被列為警示帳戶後才知悉遭竊
      ，且知悉係房客乙○○所竊取後，竟未報警處理，所為顯
      與常情有違。而被告除萬泰商業銀行帳戶外，尚有渣打銀
      行、中國信託商業銀行、富邦銀行、玉山銀行等銀行帳戶
      ，而所有帳戶之存摺及提款卡都放在一起，提款卡密碼亦
      均相同乙情，業經被告於偵查中供述在卷，已如前述，然
      竊賊卻僅偷取萬泰商業銀行、渣打銀行帳戶之存摺、提款
      卡，亦顯與常理不符。是縱乙○○知悉前揭萬泰銀行臺中
      分行帳戶之提款卡密碼，亦無從證明前揭帳戶之存摺及提
      款卡係乙○○竊取，再交予詐欺集團使用。再佐以從事詐
      欺取財之人為方便收取贓款，並躲避檢警之追緝，而以他
      人帳戶供作款項出入之帳戶，通常會先取得帳戶所有人之
      同意才使用，否則一旦帳戶所有人辦理掛失，被害人所匯
      入之款項即遭凍結無法提領，而帳戶所有人反可輕易辦理
      補發存摺、變更印鑑及密碼，將款項提領一空，該犯罪集
      團當無甘冒此風險而使用遺失或遭竊之帳戶來作為詐騙被
      害人之出入帳戶之理。準此，被告甲○○上開所辯，顯為
      事後卸責之詞，並非可採。被告甲○○所有之前揭萬泰銀
      行臺中分行帳戶資料應係其自行提供予真實姓名、年籍均
      不詳之成年人使用，亦堪認定。
  (三)按刑法上之故意，可分為直接故意與不確定故意（間接故
      意），所謂「不確定故意」，係指行為人對於構成犯罪之
      事實，預見其發生而其發生並不違背其本意者，刑法第十
      三條第二項定有明文；衡諸常情，一般國人向金融機構申
      設帳戶，並無任何法令限制，若係正當用途，大可光明正
      大，自行申請供己使用，何必向他人收集？再者，帳戶之
      用途係用來存提款項，而存摺、提款卡等均係個人重要之
      物件，並具有一定金融交易目的及識別意義，一旦有人收
      集他人帳戶及上開物品供做不明使用，依一般認知，必是
      隱身幕後之使用人欲利用人頭帳戶掩飾犯行免於遭人追查
      ，自極易於令人有與不法犯罪之目的相關之合理懷疑。又
      近來利用各種名義詐欺或恐嚇取財之犯罪類型層出不窮，
      該等犯罪，多數均係利用他人帳戶作為恐嚇取財或詐欺所
      得財物之出入帳戶，並經媒體廣為披載，被告縱使並不確
      知所提供之帳戶，係遭他人用以對被害人詐欺取財，亦無
      法確知取得帳戶之人係以何種方法於何時地為詐欺取財之
      具體內容，惟對於其所提供之上揭帳戶，將遭人作為詐欺
      取財犯行所得財物匯入及提領之工具使用，應有概括之認
      識，且可預見其發生。被告甲○○係一智力成熟之成年人
      ，是其對於他人利用上開帳戶存摺、提款卡及密碼作為犯
      詐欺取財罪之出入帳戶等情，能預見其發生且其發生不違
      背其本意，其有幫助該不詳姓名年籍之成年人利用上開帳
      戶犯詐欺取財罪之不確定故意，允無疑義。
  (四)綜上所述，被告基於幫助他人實施詐欺取財亦不違背其本
      意之不確定故意，將其所有之上開萬泰銀行臺中分行帳戶
      交予真實姓名、年籍均不詳之成年人使用，幫助其及所屬
      之詐欺集團成員詐欺取財之犯行即足認定，被告上揭所辯
      ，顯係事後卸責之詞，不足採信。本件事證明確，被告犯
      行堪以認定。至被告請求與乙○○對質部分，因乙○○於
      偵查中已到庭陳述稽詳，本院認已無再予傳訊之必要，附
      此敘明。
四、按刑法上之幫助犯，係指以幫助之意思，對於正犯資以助力
    ，而未參予實施犯罪之行為者而言（最高法院四十九年台上
    字第七七號判例參照）。被告甲○○提供其所有之上開萬泰
    銀行臺中分行帳戶供該真實姓名、年籍均不詳之成年人及其
    所屬之詐欺集團成員作為遂行詐欺取財之指定匯款帳戶使用
    ，顯係以幫助他人犯罪之意思，參與實施犯罪構成要件以外
    之行為，為詐欺取財罪之幫助犯。是核被告所為，係犯刑法
    第三十條第一項、第三百三十九條第一項之幫助詐欺取財罪
    ，依刑法第三十條第二項之規定減輕其刑。爰審酌被告甲○○擅自提供其個人所申請之金融機構帳戶供他人非法使用，
    非惟幫助他人遂行詐欺取財之目的，同時使詐欺者得以隱匿
    其真實身分，妨礙對於詐欺犯罪集團其餘成員之追查，使其
    愈肆無忌憚，加深犯罪之猖獗，嚴重影響社會經濟秩序，並
    造成本件被害人丁○○、戊○○之損失，且被告犯罪後仍矢
    口否認犯行，飾詞圖卸刑責，犯後態度非屬良好，亦未能與
    被害人等達成和解，賠償其等所受損害，惟念及被告本身並
    未實際參與詐欺取財之犯行，可責難性較為輕微，量處如主
    文所示之刑並諭知易科罰金之折算標準，以資懲儆。
據上論斷，應依刑事訴訟法第二百九十九條第一項前段，刑法第
三十條第一項前段、第二項、第三百三十九條第一項、第四十一
條第一項前段，刑法施行法第一條之一第一項、第二項前段，判
決如主文。
本案經檢察官丙○○到庭執行職務。
中    華    民    國    97    年    11    月    11    日
              臺灣臺中地方法院刑事第二庭
                      審判長法  官  曾佩琦
                            法  官  朱光國
                            法  官  許金樹
上正本證明與原本無異。
如不服本判決，應於判決送達後十日內向本院提出上訴狀，上訴
於臺灣高等法院臺中分院（須附繕本）。
上訴書狀如未敘述理由，應於上訴期間屆滿後20日內補提理由書
狀於本院。（應敘述具體理由並附繕本）。
                             書記官  王崑煜
中    華    民    國    97    年    11    月    11    日
附錄本案論罪科刑法條全文
刑法第三十條
幫助他人犯罪者，為從犯。雖他人不知幫助之情者，亦同。
從犯之處罰，得按正犯之刑減輕之。
刑法第三百三十九條
意圖為自己或第三人不法之所有，以詐術使人將本人或第三人之
物交付者，處五年以下有期徒刑、拘役或科或併科一千元以下罰
金。
以前項方法得財產上不法之利益或使第三人得之者，亦同。
前二項之未遂犯罰之。


司法院資訊處製作；財團法人民間司法改革基金會備份。
